最高法院民事判決　　　　　　　　　　　　　　　八十七年度台上字第三○○八號
　　上　訴　人　吳莊金蓮
　　　　　　　　吳黃秀花
　　　　　　　　陳 育 瑄
　　被 上訴 人　澎湖縣政府
　　法定代理人　賴 峰 偉
　　訴訟代理人　雷 烘 慶律師
右當事人間請求返還無權占有土地事件，上訴人對於中華民國八十七年三月二日台灣
高等法院高雄分院第二審判決（八十六年度上字第四一號），提起上訴，本院判決如
左：
    主  文
上訴駁回。
第三審訴訟費用由上訴人負擔。
    理  由
本件上訴人主張：坐落澎湖縣馬公市○○○段三七二之三號、面積七十八平方公尺及
同段三二八之四號、面積十一平方公尺土地兩筆為伊所共有，詎被上訴人無任何正當
權源，竟擅自在系爭土地上開闢道路、構築水溝，而無權占有等情，求為命被上訴人
拆除道路及水溝，將土地返還與伊之判決。
被上訴人則以：系爭土地已依法辦理徵收，因上訴人拒絕受領補償費，伊已依法提存
。且上訴人請求拆除已舖好之道路及水溝，係權利濫用，有悖誠信原則等語，資為抗
辯。
原審斟酌全辯論意旨及調查證據之結果，以：上訴人主張，系爭土地為伊所共有，被
上訴人在該地上開闢道路、構築水溝之事實，為被上訴人所不爭執，且有土地登記簿
謄本及地籍圖附卷，堪信為真實。惟按被徵收土地之所有權人，對於其土地之權利義
務，於應受之補償發給完竣時終止；市、縣地政機關發給補償地價及補償費，應受補
償人拒絕受領時，得將款額提存之，土地法第二百三十五條前段及第二百三十七條第
一項第一款分別定有明文。本件系爭土地業經台灣省政府以民國八十六年一月十六日
府地二字第一四二五八五號函准被上訴人徵收在案，並經被上訴人於八十六年一月三
十日以澎府地權字第○六三三五號公告徵收，因上訴人拒絕受領補償費，被上訴人已
依法提存等情，為上訴人所不爭執，且有被上訴人提出之八七澎府地權字第○五五二
七號函及提存書（影本）附卷可稽。足證系爭土地於訴訟中業經依法徵收。倘土地所
有權人對徵收系爭土地之行政處分有所爭執，應循行政訟爭程序解決，尚非審理私權
之法院所可審認，上訴人既係對徵收之系爭土地有所爭執，自非普通法院所得審認，
為原審心證所由得。爰廢棄第一審所為被上訴人敗訴判決，改判駁回上訴人之訴，經
核於法洵無違誤。查上訴人對系爭土地之所有權已因被上訴人依土地法第二百三十五
條前段及第二百三十七條第一項第一款規定，依法提存其應受之徵收補償費後而喪失
，自不得再依民法第七百六十七條規定，向審理私權之法院爭訟其權能。上訴論旨，
仍爭論其提起本件訴訟係在系爭土地被徵收前，且該徵收事件尚未確定，正行政救濟
中，普通法院仍得加予審判云云，指摘原判決違法，聲明廢棄，尚難認有理由。
據上論結，本件上訴為無理由。依民事訴訟法第四百八十一條、第四百四十九條第一
項、第七十八條，判決如主文。
中      華      民      國    八十七    年     十二     月    二十四    日
                              最高法院民事第五庭
                                  審判長法官  吳  啟  賓
                                        法官  洪  根  樹
                                        法官  謝  正  勝
                                        法官  劉  福  來
                                        法官  黃  熙  嫣
      右正本證明與原本無異
                                              書  記  官
中      華      民      國    八十八    年      一      月     十五     日
